【裁判字號】    98,交聲,2750
【裁判日期】    980925
【裁判案由】    聲明異議
【裁判全文】
臺灣臺中地方法院交通事件裁定        98年度交聲字第2750號
原處分機關  交通部公路總局臺中區監理所豐原監理站
異  議  人
即受處分人  甲○○
上列受處分人因違反道路交通管理處罰條例案件，對於交通部公
路總局臺中區監理所豐原監理站民國九十八年八月十九日所為之
裁決（豐監稽違字第裁63-HD0000000號裁決書)，聲明異議，本
院裁定如下
    主  文
異議駁回。
    理  由
一、原處分意旨略以：異議人即受處分人甲○○（下稱受處分人
    ），於民國九十八年六月十日二十時四十二分許騎乘其所有
    之車牌號碼ＸＨ六－一七０號重型機車，在臺中縣豐原市○
    ○○○○路口處，因「機車改裝電系未至監理所申請變更（
    ＨＩＤ頭燈）」之違規，為臺中縣警察局豐原分局以中縣警
    交字第ＨＤ0000000號違反道路交通管理事件通知單
    舉發，嗣經受處分人不服舉發，於期限內由其母親填單申訴
    ，經轉原舉發機關查覆後，認「於舉發通知單上所載時、地
    ，發現ＸＨ六－一七０號重機車頭燈變更為ＨＩＤ光型屬實
    」，本站遂於九十八年八月十九日依道路交通管理處罰條例
    第十八條第一項及違反道路交通管理事件統一裁罰基準表裁
    處受處分人罰鍰新臺幣（下同）二千四百元，並責令檢驗（
    查已於九十八年六月二十五日持通知單至本站實施臨時檢驗
    合格）等語。
二、聲明異議意旨略以：受處分人甲○○被開紅單機車改裝電系
    未至監理所申請變更ＨＩＤ頭燈，九十八年六月十日晚間八
    時四十二分違規事件，受處分人甲○○本身患有中度智障並
    領有殘障手冊，不可能會改裝ＨＩＤ頭燈動作，機車騎到機
    車行要處理，機車行老闆親口說沒有改啊，會不會是錯誤云
    云。
三、按「汽車車身、引擎、底盤、電系等重要設備變更或調換，
    或因交通事故遭受重大損壞修復後，不申請公路主管機關施
    行臨時檢驗而行駛者，處汽車所有人新臺幣二千四百元以上
    九千六百元以下罰鍰，並責令其檢驗。」，道路交通管理處
    罰條例第十八條第一項定有明文。
四、經查：
  (一)本件聲明異議雖由受處分人甲○○之母撰狀，並載明「甲○
    ○本身患有中度智障並領有殘障手冊」、「身為甲○○之母
    ，有異議」等語，且異議意旨均以受處分人母親立場陳述，
    惟因具狀人欄有受處分人甲○○之簽章，仍認定本件聲明異
    議係由受處分人所提出，合先敘明。
  (二)受處分人有於裁決書所載之時、地騎乘本件車輛經原舉發機
    關員警攔查，而認有道路交通管理處罰條例第十八條第一項
    之違規而舉發，嗣經原處分機關裁處罰鍰並責令檢驗等情，
    有上揭裁決書影本一紙、舉發道路交通管理事件通知單影本
    一紙及現場採證照片影本五張附卷可稽，受處分人就此亦不
    爭執，此部分堪認為真實；又本件車輛係於經舉發違規改裝
    「ＨＩＤ頭燈」後之九十八年六月二十五日，始持通知單至
    公路主管機關實施臨時檢驗合格，亦有原處分機關九十八年
    八月二十日中監豐字第０九八００一三七九六號豐原監理站
    對違反道路交通管理事件不服裁決聲明異議案件移送書在卷
    可按；雖受處分人陳稱因有中度智障，不可能改裝ＨＩＤ頭
    燈，且機車行老闆說系爭車輛並未改裝云云，受處分人於上
    揭時、地騎乘上開車輛之違規事實，業據證人即開單告發之
    臺中縣警察局豐原分局豐東派出所員警簡文欽於本院訊問時
    結證明確，其證稱：當時其服擴大臨檢勤務，由所長帶班，
    共有四名警力，受處分人從豐東路直行跨越北陽路，行經路
    口未減速，同仁攔停盤查要對他勸導，發現受處分人騎乘Ｘ
    Ｈ六－一七０號普通重機車車頭燈以目視就可以知道變更規
    格。正常車頭燈前面有反射板，另外一種是車頭燈燈泡前方
    約五分之一有銀漆在燈泡尾端，是要預防車燈直射對方駕駛
    ，該車裝ＨＩＤ黃金燈泡及ＨＩＤ整流安定器，該整流安定
    器是放在機車踏板上，有插電使用；依照片所示踏板之物是
    ＨＩＤ整流安定器；電系改裝一種是ＨＩＤ整流安定器，一
    種是逆電流裝置，如果是逆電流裝置電線不會那麼粗，只有
    正負值，且會直接裝在電瓶上，如果是ＨＩＤ頭燈才會有那
    麼粗電線，且上述兩種東西也是屬於電系改裝等語，並提出
    舉發現場照片五張在卷足憑。而就上開發現場照片觀之，該
    車車頭燈確係黃金光色，且機車踏板上明顯即有粉紅及黑色
    盒狀物品連接二條線路至踏板下等情，核與證人簡文欽上開
    證述情節相符。再衡諸證人簡文欽乃為原處分機關所認定受
    處分人有上開違規行為之證人，其於本院以言詞供述本件待
    證事實即受處分人騎乘其所有之本件車輛有上揭違規事實，
    且於卷存證據資料內並無任何積極證據足以證明證人上揭供
    述係屬虛偽，亦無有足以令人顯信供述為不可採之證據存在
    ，證人與受處分人應無嫌隙，自無設詞誣陷受處分人之必要
    。異議意旨雖以受處分人因中度智障領並領有殘障手冊，不
    可能會改裝ＨＩＤ頭燈動作，且經舉發後由其母親騎乘車輛
    至機車行，經機車行老闆告知系爭車輛並未改裝車等情置辯
    ，惟關於機車ＨＩＤ頭燈之改裝，涉及電系設備之知識及技
    能，一般人並非均有足夠之改裝能力，而係委由機車行等專
    業廠商改裝，是與受處分人是否果屬中度智障而本身有無改
    裝能力無涉，況且受處分人既領有駕駛執照且為車輛所有人
    ，尚難謂無委請或同意他人改裝ＨＩＤ頭燈之認知能力。且
    就上開現場查獲照片觀之，有關上開機車改裝之情事，一望
    即知，至為明確。而受處分人上揭時、地經舉發違規責令檢
    驗後，係於九十八年六月二十五日始至原處分機關辦理檢驗
    ，亦有蓋有公路總局豐原監理站汽車臨時檢驗合格章及由監
    理站檢驗員在其上記註「已更正回復」之前揭舉發違反道路
    交通管理事件通知單影本在卷足憑，本件車輛於違規時、地
    有改裝頭燈設備，未至監理所申請變更等情可堪認定。
  (三)按道路交通管理處罰條例於九十四年十二月二十八日修正，
    並於九十五年七月一日施行，按修正前道路交通管理處罰條
    例第十六條第一項第二款規定：「汽車有左列情形之一者，
    處汽車所有人九百元以上一千八百元以下罰鍰：二、燈光、
    雨刮、喇叭、照後鏡、排氣管、消音器設備不全或損壞不予
    修復者，或其他設備擅自增、減、變更原有規格致影響行車
    安全者」，修正後第二款規定為：「除頭燈外之燈光．．．
    」，依該條文之修法理由乃認為「有關汽車車身、引擎、底
    盤、電系、燃料系統等重要設備末依規定變更而行駛者，已
    修正第十八條增列處罰規定；另發現部分民眾擅改頭燈之亮
    度、照射角度等違規行為，因其影響行車安全甚鉅，爰於第
    一項第二款排除適用處罰，而需將其納入電系系統之重要設
    備，其未依規定變更而行駛者，援引第十八條處罰」，顯見
    道路交通管理處罰條例認定汽（機）車所應配備之頭燈具有
    確保交通安全目的之性質，對行車安全影響重大，而納入該
    處罰條例所稱之「電系系統之汽車重要設備」，復就「電系
    」等重要設備有變更、調換，不申請公路主管機關臨時檢驗
    而行駛者，於同條例第十八條定有處罰規定。再按「汽車車
    身式樣、輪胎隻數或尺寸、燃料種類、座位、噸位、引擎、
    車架、車身、頭燈等設備或使用性質、顏色、汽車所有人名
    稱、地址等如有變更，均應向公路監理機關辦理登記。前項
    變更登記，除汽車所有人名稱、地址等變更時，免予檢驗外
    ，於均需檢驗合格。引擎或車架變更，以型式及燃料種類相
    同者為限。第一項汽車設備規格之變更應符合附件十五之規
    定。」、「機器腳踏車下列設備規格不得變更：一、引擎設
    備：指引擎之機械或渦輪增壓系統、氮氣導入裝置設備。二
    、車身設備：車燈噴色或貼貼紙。三、其他經主管機關核定
    之項目。」道路交通安全規則第二十三條、第二十三之一第
    二項定有明文。復按道路交通安全規則附件十五第二點（二
    ）本項機器腳踏車汽車設備之變更須經原機器腳踏車製造廠
    、機器腳踏車代理商或機器腳踏車修理業出具改裝證明。設
    備分類欄「電系」、變更項目欄「頭燈（氣體放電式頭燈）
    」亦有明文。可見機器腳踏車ＨＩＤ頭燈屬於經出具改裝證
    明後可變更之電系設備，若有變更不申請臨時檢驗而行駛，
    自應依道路交通管理處罰條例第十八條第一項及違反道路交
    通管理事件統一裁罰基準表「可變更設備」欄裁處。
五、綜上所述，本件受處分人於上開時、地有「電系設備屬可變
    更設備，變更不申請臨時檢驗而行駛」之違規事實應堪認定
    ，原處分機關依道路交通管理處罰條例第十八條第一項暨違
    反道路交通管理事件統一裁罰基準表，裁處罰鍰二千四百元
    元並責令檢驗，於法核無違誤。異議人聲明異議，指摘原處
    分不當，為無理由，應予駁回。
據上論斷，應依道路交通管理處罰條例第八十七條第二項、道路
交通案件處理辦法第十九條，裁定如主文。
中    華    民    國    98    年    9     月    25    日
                      交通法庭  法  官  陳  葳
上正本證明與原本無異。
如不服本裁定，應於送達後五日內，向本院提出抗告狀。
                                書記官  張雅如
中    華    民    國    98    年    9     月    25    日


司法院資訊處製作；財團法人民間司法改革基金會備份。
